【裁判字號】    98,上易,94
【裁判日期】    980121
【裁判案由】    恐嚇等
【裁判全文】
臺灣高等法院刑事判決                  98年度上易字第94號
上  訴  人
即  被  告  乙○○
            甲○○
上列上訴人因恐嚇取財等案件，不服臺灣新竹地方法院97年度易
字第609號，中華民國97年10月31日第一審判決（起訴案號：臺
灣新竹地方法院檢察署97年度偵字第2680、2896、3782號），提
起上訴，本院判決如下：
    主  文
上訴駁回。
    理  由
一、按不服地方法院之第一審判決而上訴者，應向管轄第二審之
    高等法院為之；上訴書狀應敘述具體理由；第二審法院認為
    上訴書狀未敘述理由或上訴有第362條前段情形，應以判決
    駁回之。但其情形可以補正而未經原審法院命其補正者，審
    判長應定期間先命補正，刑事訴訟法第361條第1、2項、第3
    67條明文規定。而所謂不服第一審判決提起上訴之具體理由
    ，必係依據卷內既有訴訟資料或提出新事證，指摘或表明第
    一審判決有何採證認事、用法或量刑等足以影響判決本旨之
    不當或違法，而構成應予撤銷之具體事由，始克當之（例如
    ：依憑證據法則具體指出所採證據何以不具證據能力，或依
    憑卷證資料，明確指出所為證據證明力之判斷如何違背經驗
    、論理法則）；倘僅泛言原判決認定事實錯誤、違背法令、
    量刑失之過重或輕縱，而未依上揭意旨指出具體事由，或形
    式上雖已指出具體事由，然該事由縱使屬實，亦不足以認為
    原判決有何不當或違法者（例如：對不具有調查必要性之證
    據，法院未依聲請調查亦未說明理由，或援用證據不當，但
    除去該證據仍應為同一事實之認定），皆難謂係具體理由，
    俾與第二審上訴制度旨在請求第二審法院撤銷、變更第一審
    不當或違法之判決，以實現個案救濟之立法目的相契合，並
    節制濫行上訴（最高法院97年度台上字第892號判決意旨參
    照）。至於其理由是否具體，則屬第二審法院審查之範圍，
    亦不在命補正之列，亦即上訴書狀已記載理由，並有具體之
    敘述時，其上訴既屬合法，第二審法院固應就其理由之是否
    可取，為實體之審理及判斷；如認其上訴書狀雖記載理由，
    但並未具體敘述時，則無須再命補正，可逕認其上訴不合法
    ，以判決駁回之（最高法院97年度台上字第3889號判決意旨
    參照）。又刑罰之量定，為法院得依職權自由裁量之事項，
    苟於法定刑度之內，予以量定，且客觀上並無明顯濫權之情
    形者，自不容當事人任憑主觀意見，指摘其違法、失當。是
    原判決倘就如何量定其宣告刑之理由，已經敘明審酌之因素
    ，被告卻置之不顧，僅泛詞指摘量刑過重，而未提出證據資
    料以供審查，難認為其理由已經明確、具體，自無從動搖原
    判決，而使上級審法院將之撤銷或變更，所提上訴，即非適
    法。
二、經查，本件上訴人即被告甲○○、乙○○不服原審判決，分
    別於民國（下同）97年11月12日、97年11月19日提起上訴，
    被告甲○○並於同年11月24日補呈上訴理由書，然被告甲○
    ○上訴理由狀僅泛稱並無教唆取財之行為，請求傳訊被告乙
    ○○、李志瑋，願當庭與之對質並接受測謊云云；被告乙○
    ○上訴理由則泛稱已與被害人達成和解，又被告現罹巴金森
    氏病，又因車禍致第一腰椎爆裂性骨折，且家中經濟重擔均
    賴被告支撐，爰請求從輕量刑云云。惟查：(一)原判決就被告
    甲○○之犯罪情節，已在事實欄明白認定及於理由欄詳加論
    斷，認被告甲○○確有與共同被告乙○○、李志瑋共同恐嚇
    取財之犯行，業據證人邱麗絲、邱麗芳於警詢、偵查及法院
    審理中證述綦詳，且共同被告乙○○亦坦承其有與被告甲○
    ○於上開時間前往水噹噹護膚坊消費，另共同被告李志瑋則
    供稱：其於96年2、3月間至水噹噹護膚坊去拿錢，後來共同
    被告甲○○叫我去拿錢，我於96年6月2日與不知情之楊爾豪
    一起去拿錢，共同被告甲○○叫我拿2萬5、6千元回來等語
    ；又以證人身分具結證稱：我總共去水噹噹護膚坊拿了2次
    錢，第1次拿了1萬7千元或1萬8千元，就是灑錢的那個早上
    ，第2次是在4個月後，去跟老闆娘拿6千元，第1次拿的錢是
    當天中午在馬路邊交給共同被告甲○○等語，此外，復有水
    噹噹護膚坊96年5月份帳冊乙份在卷足資佐證，其上確係載
    明「阿偉6000」等情無誤，被告甲○○之犯行明確，且被告
    乙○○、李志瑋亦均經原審傳喚到庭供述綦詳，自無再行傳
    喚或測謊之必要。(二)又按量刑之輕重，係屬事實審法院得依
    職權自由裁量之事項，苟已斟酌刑法第五十七條各款所列情
    狀，而未逾越法定刑度，不得遽指為違法。原判決就被告乙
    ○○之犯罪情節，亦在事實欄明白認定及於理由欄詳加論斷
    ，最後敘明審酌被告乙○○雖坦認犯行，惟被告乙○○恐嚇
    取財態度惡劣，不思以正當手段賺取財物，詐欺取財手法惡
    劣，對被害人等造成莫大傷害等一切情狀，量處有期徒刑一
    年六月，原審就刑罰裁量職權之行使，既未逾越法律所規定
    之範圍，亦無濫用權限之情形，自不得認其量刑有何不當。
    而和解與否僅為法院量刑之審酌參考事由而已，並非法定減
    刑要件，被告乙○○雖提出與被害人之和解書，然原審就其
    量刑既無不當，自非構成應撤銷原判決之具體事由；又被告
    乙○○其餘上訴理由僅為個人家庭因素，亦非足以影響原判
    決之事由。綜上，被告二人上訴既未依卷內既有訴訟資料或
    提出新事證，指摘或表明原審判決有何採證認事、用法或量
    刑等足以影響判決本旨之不當或違法，構成應撤銷之具體事
    由，顯難認已敘述明確、具體之上訴理由，揆諸上開規定，
    渠等上訴均顯屬違背法律上之程式，均應予駁回，並不經言
    詞辯論為之。
據上論斷，應依刑事訴訟法第367條前段、第372條，判決如主文
。
中    華    民    國    98    年    1     月    21    日
                  刑事第十一庭審判長法  官  張連財
                                    法  官  楊照男
                                    法  官  吳啟民
以上正本證明與原本無異。
不得上訴。
                                    書記官  鄒賢英
中    華    民    國    98    年    1     月    21    日


司法院資訊處製作；財團法人民間司法改革基金會備份。
